【裁判字號】    89,訴,772
【裁判日期】    890831
【裁判案由】    毒品危害防制條例
【裁判全文】
~V;臺灣高雄地方法院刑事判決                       八十九年度訴字第七七二號
    公  訴  人  臺灣高雄地方法院檢察署檢察官
    被      告  甲○○
    指定辯護人  本院
右列被告因違反毒品危害防制條例案件，經檢察官提起公訴 (八十九年度偵字第四七
一一號、八十九年度毒偵緝字第二一號)，本院判決如左：
    主  文
甲○○連續轉讓第二級毒品，累犯，處有期徒刑壹年。
其餘被訴意圖販賣而持有第一級毒品、意圖販賣而持有第二級毒品部分均無罪。
海洛因捌包（淨重參．捌陸公克）又伍包（淨重伍．伍陸公克），安非非他命拾壹包
（驗後毛重拾．肆壹公克）及參包（驗後毛重陸．捌肆公克）均沒收銷燬。
    事  實
一、甲○○曾有竊盜、賭博、煙毒、違法麻醉藥品管理條例等犯罪紀錄，其於民國八
    十四年間所犯違反麻醉藥品管理條例案件，經法院判處有期徒刑四月，於八十四
    年七月七日執行完畢，現尚因違反麻醉藥品管理條例案件，在假釋中，詎不知悔
    改，復基於概括之犯意，自八十八年九月某日起至同年十月六日止（起訴書誤載
    為自八十八年底至八十九年初止），在高雄縣大寮鄉○○路一九０號住處，無償
    轉讓第二級毒品安非他命共六次予莊金永施用。嗣於八十八年十月六日晚上十一
    十四十五分許，在高雄縣大寮鄉○○路一九０之十九號四樓查獲甲○○及莊金永
    而查悉上情。
二、案經高雄縣警察局及政部警政署高雄港務局警察所移送台灣高雄地方法院檢察署
    檢察官偵查起訴。
    理  由
壹、有罪部分：
一、訊據被告甲○○坦承自八十八年九月某日起至同年十月六日止在前揭地點無償轉
    讓安非他命六次予莊金永施用，核與證人莊金永於本院證述情節相符（見本院八
    十九年六月廿三日訊問筆錄），足見被告上開自白洵與事實相符，而得採為論罪
    科刑之基礎，應予依法論科。
二、核被告所為係犯毒品危害防制條例第八條第二項之轉讓第二級毒品罪。其先後多
    次犯行，時間緊接，犯罪構成要件相同，顯係基於概括犯意反覆為之，應依連續
    犯之規定論以一罪，並依法加重其刑。又其於八十四年間所犯違反麻醉藥品管理
    條例案件，經法院判處有期徒刑四月，於八十四年七月七日執行完畢之事實，有
    本院被告院內索引卡紀錄表、台灣高等法院被告全國前案紀錄表在卷可考，其於
    上開刑執行完畢後五年以內再犯有期徒刑以上之本罪，為累犯，應依法遞予加重
    其刑。爰審酌被告曾有如事實欄所示之犯罪紀錄，有上開刑案資料表可參，素行
    不良，明知安非他命係屬毒品，竟多次無償轉讓予他人使用，並參酌其犯後坦承
    罪行之態度等一切情狀，量處如主文所示之刑，以資懲儆。
貳、無罪部分：
一、公訴意旨另以：被告基於意圖營利之概括犯意，意圖販賣第一級毒品海洛因及第
    二級毒品安非他命，於八十八年十月六日晚上十時四十五分許，在高雄縣大寮鄉
    ○○路一九０之十九號四樓為警查獲，並扣得其持有之第一級毒品海洛因八小包
    （淨重三．八六公克）及第二級安非他命十一小包（驗前毛重十．四六公克、驗
    後毛重十．四一公克）等物；又於八十九年二月十九日十二時二十分許，在高雄
    縣鳳山市鎮○街一三五巷口，為警查獲並扣得其持有之海洛因五小包（淨重五．
    五六公克）及安非他命三包（驗前毛重六．八九公克、驗後毛重六．八四公克）
    等物，因認被告涉犯毒品危害防制條例第五條第一項、第二項之罪嫌等情。
二、公訴人認被告涉犯上開罪嫌，係以被告二次為警查獲，均持有多包用夾鏈袋分裝
    之海洛因及安非他命，及被告曾坦承幫綽號阿福之人購買毒品，嗣後阿福之人會
    免費送毒品供其施用，則被告已參與買賣毒品之構成要件行為，然因查無阿福之
    人，而無法認定被告構成販賣毒品之行為，然仍應成立基於販賣之意圖而持有第
    一級、第二級毒品之犯行，資為論罪依據。訊據被告否認意圖販賣而持有第一級
    毒品海洛因及第二級毒品安非他命，辯稱：伊因有糖尿病，每日施用海洛因及安
    非他命之量較大，故持有較多之海洛因及安非他命，且因為分量施用及攜帶方便
    ，始以夾鏈袋分裝多包等語。
三、按犯罪事實應依證據認定之，無證據不得推定其犯罪事實；又不能證明被告犯罪
    者，應為無罪判決之諭知，刑法第一百五十四條、第三百零一條第一項分別定有
    明文。次按認定不利於被告之事實，須依積極證據，茍積極證據不足為不利被告
    事實之認定，即應為有利於被告之認定，更不必有何有利之證據；事實之認定，
    應憑證據，如未能發現相當證據，或證據不足以證明，自不能以推測或擬制之方
    法，以為裁判之基礎，最高法院三十年上字第八一六號、四十年台上字第八六號
    參照判例參照。經查，被告因罹患糖尿病，每日施用海洛因七、八次，每日施用
    安非他命五、六次，則其因每日施用海洛因及安非他命之用量大，故持有海洛因
    及安非他命之存量較多，並以夾鏈袋分裝成小包，分量吸用，衡情非不可能，自
    不得以被告二次為警查獲時，均持有多包海洛因及安非他命，即以推測或擬制方
    法，認定被告係意圖販賣而持有海洛因及安非他命。次查，被告固曾自承幫綽號
    阿福之人購買毒品，嗣後阿福之人會免費送毒品供其施用之情，惟其果真幫綽號
    阿福之人向他人購買安毒品，其主觀犯意，係幫助綽號阿福之人購買毒品，而幫
    助綽號阿福之人施用毒品，並無參與販賣毒品之構成要件行為。公訴意旨認被告
    有參與販賣毒品之構成要件行為，然因查無阿福之人，而無法認定被告構成販賣
    毒品之行為，然仍應成立基於販賣之意圖而持有第一級、第二級毒品之犯行等情
    ，顯屬誤會。綜上，公訴意旨之論據，並不足以認定被告有意圖販賣而持有第一
    級、第二級毒品之犯行，此外，復查無其他積極證據足認被告有何被訴此部分犯
    行，既不能證明其犯罪，爰為無罪判決之諭知。
四、扣案之第一級毒品海洛因八包（淨重三．八六公克）又五包（淨重五．五六公克
    ），確屬海洛因無訛，有法務部調查局鑑定通知書二紙附倦可稽；又扣案之第二
    級安非他命十一包（驗後毛重十．四一公克）及三包（驗後毛重六．八四公克）
    經檢驗，均有甲基安非他命反應，有高雄醫學院附設中和紀念醫院之檢驗報告單
    二紙在卷可按，均屬違禁物。依刑法第四十條後段規定，違禁物得單獨宣告沒收
    ，又依毒品危害防制條例第十八條第一項前段之規定，查獲之毒品及專供製造或
    施用毒品之器具，不問屬於犯人與否均沒收銷毀之。上開扣案之海洛因及安非他
    命，係本件扣案之違禁物，依上開規定，均應依法單獨宣告沒收並銷燬。
據上論斷，應依刑事訴訟法第二百九十九條第一項前段、第三百零一條第一項，毒品
危害防制條例第八條第二項、第十八條第一項前段，刑法第十一條、第五十六條、第
四十七條、第四十條後段，判決如主文。
本案經檢察官何景東到庭執行職務
中    華    民    國      八十九      年      八      月    三十一    日
                                      臺灣高雄地方法院刑事庭
                                法  官    郭錦茂
右正本證明與原本無異。
如不服本判決，應於判決送達後十日內，向本院提出上訴狀。
                                書記官    賴佳慧
中    華    民    國      八十九      年      九      月      五      日
附錄本判決論罪法條：
毒品危害防制條例第八條第二項：
  轉讓第二級毒品者，處六月以上五年以下有期徒刑，得併科新台幣七十萬元以下罰
  金。


司法院資訊處製作；財團法人民間司法改革基金會備份。
